【裁判字號】    94,訴,1660
【裁判日期】    950209
【裁判案由】    強盜等
【裁判全文】
臺灣板橋地方法院刑事判決              94年度訴字第1660號
公  訴  人  臺灣板橋地方法院檢察署檢察官
被      告  丁○○
                      號
指定辯護人  本院公設辯護人  戊○○
上列被告因強盜等案件，經檢察官提起公訴（九十四年度偵字第
一一三七０號），本院判決如下：
    主    文
丁○○共同意圖為自己不法之所有，而搶奪他人之動產，累犯，
處有期徒刑壹年。
    犯罪事實
一、丁○○前於民國八十六年間因非法吸用及非法販賣化學合成
    麻醉藥品案件，經本院以八十六年度訴字第二一０號各判處
    有期徒刑五月、五年二月，定應執行有期徒刑五年四月；丁○○對於非法販賣化學合成麻醉藥品部分不服而上訴至臺灣
    高等法院，嗣撤回上訴而告確定；其犯上揭二罪所科刑罰復
    經臺灣高等法院以八十七年度聲字第一０六號裁定應執行有
    期徒刑五年五月確定；丁○○入監服刑，於八十八年六月二
    十一日縮短刑期假釋出監，嗣假釋遭撤銷，再入監執行殘刑
    二年八月二十五日，於九十四年一月十八日縮短刑期執行完
    畢（於本案構成累犯）。詎猶不知悔改，夥同甲○○（另行
    審結）共同基於意圖為自己不法所有之犯意聯絡，於九十四
    年七月四日上午八時三十分許至同日上午九時許間某時許，
    先由丁○○騎乘未懸掛車牌之光陽牌銀色輕機車（原懸掛車
    牌號碼ＬＧ九－四三三號車牌、車身號碼為ＳＤ二五ＫＡ－
    一二九八四八號）前往甲○○位於臺北縣板橋巿漢生西路八
    十九巷五弄二十之二號住處樓下搭載甲○○，並向甲○○提
    議共同搶奪他人之金項鍊變賣換取現金朋分花用，經甲○○
    應允後，丁○○旋騎乘該機車沿路尋找在路旁行走之婦人作
    為犯案對象。嗣於同日上午十時許，其二人途經臺北縣板橋
    巿民生路一段（以下簡稱民生路）與民享街口時，見頸掛金
    項鍊之己○○在該交叉路口停等紅綠燈，認有機可趁，丁○○立即示意甲○○下車行搶，甲○○下車後，猝然自後方伸
    手摀住己○○之口鼻，己○○旋以口咬甲○○之手脫困，甲○○又自後方強行扯下己○○附掛於頸部之金項鍊一條而搶
    奪之，另與己○○同行之友人丙○○○發現後便大喊「救人
    、救人」，甲○○聞聲後立即跳上在旁接應之丁○○所騎乘
    之上揭輕機車，準備騎車逃離現場，適乙○○駕駛車牌號碼
    ＧＥ－八０四一號自小貨車沿民生路行駛途經該處，見狀即
    將該自小貨車停放在道路中央，並下車欲以雙手推攔阻止丁○○騎乘上揭輕機車從前開自小貨車旁穿越而逃逸，惟因道
    路狹窄，丁○○見狀已閃避不及，因而正面撞擊乙○○，三
    人均跌倒在地，導致乙○○受有左手及胸部挫傷等傷害（過
    失傷害部分未據告訴），甲○○立即起身改以徒步方式往臺
    北縣板橋巿民享街三巷內逃逸，並將其搶得之金項鍊棄置在
    該巷口，惟仍為過路民眾許文龍以及在鄰近巡邏之板橋憲兵
    隊士官蔡志偉、許智凱、吳昭徵合力捕獲，另丁○○則騎乘
    上揭輕機車逃離現場並返回其位於臺北縣板橋巿中山路二段
    八十九巷七弄十三號之一住處內，嗣於同日上午十一時三十
    分許，經甲○○帶同警方至上址查獲丁○○，並在臺北縣板
    橋巿中山路二段八十九巷七弄與民生路一段口，起出上揭作
    案用之機輕車一輛。
二、案經臺北縣政府警察局海山分局報請臺灣板橋地方法院檢察
    署檢察官偵查起訴。
    理    由
一、按被告以外之人於審判外之言詞或書面陳述，除法律有規定
    者外，不得作為證據。次按被告以外之人於偵查中向檢察官
    所為之陳述，除顯有不可信之情況者外，得為證據。又被告
    以外之人於審判外之陳述，經當事人於審判程序同意作為證
    據，法院審酌該言詞陳述或書面陳述作成時之情況，認為適
    當者，亦得為證據。當事人、代理人或辯護人於法院調查證
    據時，知有第一百五十九條第一項不得為證據之情形，而未
    於言詞辯論終結前聲明異議者，視為有前項之同意，刑事訴
    訟法第一百五十九條第一項、第一百五十九條之一第二項及
    第一百五十九條之五分別定有明文。查同案被告甲○○於警
    詢暨偵查中之陳述以及被害人己○○、證人丙○○○、許文
    龍於警詢時之陳述，均係渠等就各自親身經歷之事實所為者
    ，且同案被告甲○○於偵查中並經檢察官告知具結之義務及
    偽證之處罰後具結而陳述，核無違法取證或證明力顯然過低
    之情事，且被告丁○○及其辯護人亦未聲明同案被告甲○○
    、被害人己○○或證人丙○○○、許文龍分別於警詢及偵查
    中之證述有何顯不可信之情形，自均得為證據，合先敘明。
二、經查：
  (一)上揭犯罪事實，業據被告於本院審理時自白其夥同同案被告
    甲○○共同搶奪被害人己○○懸掛在頸部之金項鍊等語屬實
    （見本院九十四年八月三十日準備程序筆錄），核與證人即
    同案被告甲○○於警詢及偵查中證述情節相符（見臺灣板橋
    地方法院檢察署九十四年度偵字第一一三七０號偵查卷第五
    十三頁至第五十四頁），並經證人己○○、丙○○○、乙○○於警詢及本院審理時證述綦詳（見同上偵查卷第二十頁至
    第二十七頁以及本院九十四年十二月十五日審判筆錄），且
    有被害人己○○出具之贓物認領保管單一紙附卷可資佐證（
    見同上偵查卷第四十三頁），足認被告自白確與事實相符。
  (二)至同案被告甲○○雖迭辯稱：伊未摀住被害人己○○之口部
    云云；然證人己○○於本院審理時證述稱：伊買菜回來在憲
    兵隊那邊，有一個人來抱住伊，伊以為是朋友在抱伊，項鍊
    就拉走，但拉不走，伊就用嘴巴咬渠手，渠就把手放開，伊
    接著就緊張地蹲下來等語；證人丙○○○亦結證稱：歹徒從
    後面拉己○○之項鍊，伊轉身過去，當天伊與己○○一起去
    買菜，伊走前面，己○○走後面，歹徒從己○○後面摀住渠
    之嘴巴，好像有抱著渠，從後面拉渠之項鍊等語（以上均見
    本院九十四年十二月十五日審判筆錄）；前開證人均證述同
    案被告甲○○有以手摀住被害人己○○之口鼻等情明確，尤
    其被害人己○○更對於其曾以口咬同案被告甲○○摀住其口
    鼻之手一節，記憶深刻且描述清晰，又同案被告甲○○與被
    害人己○○、目擊證人丙○○○均互不相識，此為渠等所不
    否認，衡情，被害人己○○及目擊證人丙○○○當無誤認之
    可能或故意誣攀之必要，渠等證述情節自堪採信。是同案被
    告甲○○以前詞置辯，不足採信。公訴意旨漏未敘及同案被
    告甲○○此項行搶之犯罪手法，應予補充更正，併此敘明。
  (三)綜上所述，本案事證明確，被告犯行堪以認定，應予依法論
    罪科刑。
三、核被告所為，係犯刑法第三百二十五條第一項之搶奪罪。至
    公訴意旨認被告係為脫免逮捕，而騎乘上揭輕機車衝撞前來
    追捕之乙○○，致乙○○受有左手、胸部挫傷等傷害，應涉
    犯刑法第三百二十九條之準強盜罪嫌等語。惟按刑法準強盜
    罪名之成立，係以行為人竊盜或搶奪，因防護贓物、脫免逮
    捕或湮滅罪證，而當場施以強暴、脅迫者，始足當之。又所
    謂「強暴」，指直接或間接對於人之身體施以暴力，壓制被
    害人（或欲加逮捕之人）之抗拒，或使被害人處於不能抗拒
    之狀態即屬之（最高法院八十二年度臺上字第三八四二號以
    及六十九年度臺上字第二九七一號裁判意旨參照）。訊據被
    告堅決否認有何搶奪後為脫免逮捕而當場施以強暴犯行，辯
    稱：很多人圍過來要抓甲○○，伊剛要起步而已，伊也不知
    道人都圍過來，伊煞車不及，車子被推倒，車子衝出去撞到
    人家，伊不知道撞到乙○○等語。經查，證人乙○○於本院
    審理時結證稱：伊有聽到婦人在喊，並看到歹徒拉那位婦人
    ，伊就下車，該歹徒被騎機車的載走，那時機車慢慢地，剛
    好騎到伊車邊，伊去攔渠等，伊用雙手要去把渠等推倒，就
    被機車撞到胸口，伊停車的地方，大約十米或十二米寬，伊
    車子剛好放在路中間，沒什麼路可以過，路上沒什麼車子，
    路旁還有住家放的東西，伊用雙手推機車時，渠等無法閃過
    ，渠等是趕著要走，不是故意要撞伊等語明確（見本院九十
    四年十二月十五日審判筆錄），足見乙○○因路見被害人己○○遭搶，又聽聞呼救聲，立即將其駕駛之自小貨車停在路
    中央後下車查看，便發現下手行搶之歹徒即同案被告甲○○
    乘坐被告騎乘之機車，朝其行駛而來，準備逃離現場，情急
    之下，立即挺身攔阻，並以雙手推倒被告及同案被告甲○○
    共乘之機車，被告見狀已無路閃避，因而撞及乙○○，則被
    告騎乘機車正起步欲逃離現場，見下車查看之乙○○時，顯
    已在短距離之內，而現場又因乙○○將其駕駛之自小貨車停
    放於道路中央，復站在該車旁挺身攔阻，已無任何閃避之空
    隙，是被告辯稱伊因閃避不及，始撞至乙○○等語，應屬非
    虛。至證人乙○○雖於本院審理時證稱：被告等人看到伊要
    攔渠等，就加速衝過來等語，然當時證人乙○○與騎乘機車
    之被告相距甚近，且情勢緊急，則其對於車輛速度能否作出
    準確地判斷，已非無疑；況證人乙○○亦稱：渠等是趕著要
    走，不是故意要撞伊等語明確，則被告正起步準備離開現場
    ，本即有加速之動作，在其發現乙○○至撞及乙○○之期間
    內，是否有足夠時間作出煞停、閃避之動作，亦值存疑；是
    證人乙○○所稱上情，尚不足為不利於被告之認定。綜上，
    被告雖騎乘機車撞及挺身攔阻之乙○○，然並無積極證據足
    資證明其主觀上有以此強暴方式排除他人圍捕之企圖，要難
    認其有為脫免逮捕而當場施以強暴之行為，從而，公訴人認
    被告係涉犯刑法第三百二十九條之準強盜罪嫌等語，尚有未
    洽，惟起訴之基本社會事實同一，爰依刑法第三百條規定變
    更起訴法條。被告與同案被告甲○○就上揭搶奪犯行，有犯
    意聯絡與行為分擔，為共同正犯。被告前於八十六年間因非
    法吸用及非法販賣化學合成麻醉藥品案件，經本院以八十六
    年度訴字第二一０號各判處有期徒刑五月、五年二月，定應
    執行有期徒刑五年四月；被告對於非法販賣化學合成麻醉藥
    品部分不服而上訴至臺灣高等法院，嗣撤回上訴而告確定；
    其犯上揭二罪所科刑罰復經臺灣高等法院以八十七年度聲字
    第一０六號裁定應執行有期徒刑五年五月確定；被告入監服
    刑，於八十八年六月二十一日縮短刑期假釋出監，嗣假釋遭
    撤銷，再入監執行殘刑二年八月二十五日，於九十四年一月
    十八日縮短刑期執行完畢，有臺灣高等法院被告前案紀錄表
    一件在卷足憑，其於五年內再犯本案有期徒刑以上之罪，為
    累犯，應依刑法第四十七條規定加重其刑。爰審酌被告正值
    壯年，竟不思循正途賺取錢財，竟與同案被告甲○○謀議搶
    奪被害人懸掛在頸部之金項鍊，非但造成被害人財產損失，
    更危及被害人之人身安全，對社會秩序戕害尤為嚴重，兼衡
    其犯罪動機、目的、搶奪財物之價值以及犯罪後迭於警詢及
    偵查中飾詞否認共謀行搶，嗣始在本院訊問時坦承犯行之態
    度等一切情狀，量處如主文所示之刑，以資懲儆。
四、至扣案之前開原懸掛車牌號碼ＬＧ九－四三三號車牌、車身
    號碼為ＳＤ二五ＫＡ－一二九八四八號之光陽牌銀色輕機車
    一輛，雖係被告所騎乘作為行搶時接應用之交通工具，然該
    輕機車屬被告之妻吳淑玲所有，有車籍作業系統－查詢認可
    資料一件存卷供參（見同上偵查卷第一０六頁），並非被告
    或共犯甲○○所有之物，故不予宣告沒收，併此敘明。
據上論斷，應依刑事訴訟法第二百九十九條第一項前段、第三百
條，刑法第二十八條、第三百二十五條第一項、第四十七條，判
決如主文。
本案經檢察官陳鴻濤到庭執行職務。
中    華    民    國    95    年    2     月    9     日
                  刑事第七庭審判長法  官  胡  堅  勤
                                  法  官  李  君  豪
                                  法  官  王  瑜  玲
上列正本證明與原本無異。
如不服本判決，應於判決送達後10日內向本院提出上訴狀（應附
繕本），上訴於臺灣高等法院。
中    華    民    國    95    年    2     月    9     日
                                  書記官  黃  頌  棻
附錄本案論罪科刑法條全文：
中華民國刑法第三百二十五條
（普通搶奪罪）
意圖為自己或第三人不法之所有，而搶奪他人之動產者，處六月
以上五年以下有期徒刑。
因而致人於死者，處無期徒刑或七年以上有期徒刑，致重傷者，
處三年以上十年以下有期徒刑。
第一項之未遂犯罰之。


司法院資訊處製作；財團法人民間司法改革基金會備份。
